【裁判字號】    95,訴,3060
【裁判日期】    951207
【裁判案由】    強盜等
【裁判全文】
臺灣高雄地方法院刑事判決              95年度訴字第3060號
公  訴  人  臺灣高雄地方法院檢察署檢察官
被      告  戊○○
                    （現羈押於臺灣高雄看守所中）
選任辯護人  黃宏綱律師
            呂富田律師
上列被告因強盜等案件，經檢察官提起公訴（95年度偵字第1906
4號） ，本院判決如下：
    主  文
戊○○犯竊盜罪，累犯，處有期徒刑肆月；又犯攜帶兇器竊盜罪
，累犯，處有期徒刑捌月，扣案之T 型扳手、開口扳手各壹支，
均沒收；又犯準強盜罪，累犯，處有期徒刑伍年肆月；應執行有
期徒刑陸年貳月，扣案之T 型扳手、開口扳手各壹支，均沒收。
    事  實
一、戊○○前於民國88年間因攜帶兇器竊盜案件，經本院以88年
    度訴字第888 號判處有期徒刑1 年2 月確定，於90年5 月30
    日入監執行，於91年4 月18日縮短刑期假釋出監並付保護管
    束，嗣於91年7 月5 日假釋保護管束期滿，未經撤銷，視為
    執行完畢。詎仍不知悔改，為下列犯行：
(一)於95年5 、6 月間某日下午某時，意圖為自己不法之所有，
    在高雄市鼓山區美術館附近，見乙○○所有車牌號碼PR3-95
    9 號之重型機車停放在該處，機車鑰匙插於電門上未拔取，
    即啟動上開機車電門而竊取之，得手後供己代步使用。
(二)又基於意圖為自己不法所有之犯意，於95年7 月18日上午某
    時，在高雄市○○區○○路大中路口，攜帶其所有客觀上對
    人之生命、身體足以構成威脅、可供兇器使用之開口扳手、
    T 型扳手各1 支，並持上開開口扳手，將停放於該處為己○○所有車牌號碼XYP-373 號重型機車之車牌拆下而竊取之，
    得手後又將該面XYP-373 號車牌懸掛在其所竊得之上開機車
    上以逃避警察之追緝。
(三)於95年7 月19日中午12時許，騎乘上開改懸掛XYP-373 號車
    牌之重型機車，行經高雄市○○區○○路與仁德路口，因見
    丙○○所駕駛之車牌號碼4902-FB 號自小貨車停放於該處，
    且將皮包2 只置於駕駛座上，竟基於意圖為自己不法之所有
    之犯意，徒手打開上開自小貨車駕駛座車門，竊取車內丙○○及其配偶丁○○所有之皮包2 只，得手後欲騎乘機車離去
    之際，適為立於上開自小貨車後方之丙○○所發現，丙○○
    見狀隨即驅前抓住戊○○之右手，並高喊「搶劫」，使戊○○無法繼續騎乘機車向前，丁○○則抓住戊○○後衣領，戊○○即鬆手放開所竊得之皮包，詎戊○○為脫免逮捕，竟加
    速前行將機車駛離，將抓住其右手之丙○○向前拖行，以此
    強暴之方式將丙○○拖行至約10至20公尺處之對向街道，致
    丙○○因而受有左膝二處擦傷各2X2 公分及7X3 公分、右手
    背擦傷1X1 公分等傷害（傷害部分未據告訴），嗣因戊○○
    騎乘之機車重心不穩而倒地，戊○○因而遭丙○○及路人林
    偉鋒、黃崑光、陳明孝合力逮捕並報警查獲，並在上開機車
    內扣得PR3 -959號車牌1 面、車窗擊破器、開口扳手、T 型
    扳手各1 支及拾得丙○○失竊之黑色皮包1 只（內有老花眼
    鏡1 副及鉛筆包1 個，業已發還丙○○）；另丁○○所失竊
    之皮包1 只（內有新臺幣9,800 元及三星廠牌行動電話1 支
    ），則在丙○○追捕戊○○途中，遭真實姓名年籍均不詳之
    機車騎士撿拾後迄未尋獲。
二、案經高雄市政府警察局新興分局報告臺灣高雄地方法院檢察
    署檢察官偵查起訴。
    理  由
壹、程序方面
一、按被告以外之人於審判外之陳述，雖不符前四條之規定，而
    經當事人於審判程序同意作為證據，法院審酌該言詞陳述或
    書面陳述作成時之情況，認為適當者，亦得為證據。當事人
    、代理人或辯護人於法院調查證據時，知有第159 條第1 項
    不得為證據之情形，而未於言詞辯論終結前聲明異議，視為
    有前項之同意，刑事訴訟法第159條之5定有明文。
二、查本件被告犯罪事實之證據方法，詳如起訴書及本院卷內所
    引之證據，詳如：1 、證人丙○○之警詢、偵訊具結筆錄。
    2 、證人林偉鋒之警詢、偵訊具結筆錄。3 、證人黃崑光之
    警詢、偵訊具結筆錄。4 、證人陳明孝之警詢筆錄。5 、高
    雄市政府警察局左營分局車牌遺失電腦輸入單。6 、丙○○
    、己○○立具之贓物認領保管單。7 、高雄市立聯合醫院95
    年7 月19日診斷證明書。8 、查獲機車及皮包照片各1 張。
    9 、新興分局扣押筆錄及扣押物品目錄表。10、車籍作業系
    統—查詢認可資料等，被告及辯護人除對上開「丙○○、林
    偉鋒、黃崑光、陳明孝」等人之警詢筆錄，屬傳聞證據，沒
    有證據能力，其餘的證據方法均不爭執，同意全部卷證資料
    都列入證據方法（見本院卷第67、75至77頁），是本院認除
    上開「丙○○、林偉鋒、黃崑光、陳明孝」之警詢筆錄，屬
    傳聞證據，不具證據能力外，本院審酌該言詞陳述或書面陳
    述作成時之情況，認為適當，自得採為證據，先行敘明。
貳、實體方面：
一、事實一、(一)、(二)部分：
    上揭犯罪事實，業據被告戊○○於本院審理中坦承不諱，核
    與證人即告訴人己○○於警詢指訴失竊情節大致相符，並有
    己○○所出具之贓物認領保管單1 紙、新興分局扣押筆錄及
    扣押物品目錄表各1 份、高雄市政府警察局左營分局車牌遺
    失電腦輸入單、車籍作業系統—查詢認可資料、查獲機車照
    片1 張在卷可憑（見警卷第10、13、16至18、27頁），此外
    復有T 型扳手、開口扳手各1 支扣案可證，足見被告之自白
    與事實相符，自得採為認定犯罪之依據。是以，被告此部分
    犯罪事證明確，其犯行洵堪認定，應依法論科。
二、事實一、（三）部分：
    據被告固坦承有於前揭時、地，騎乘上開改懸掛XYP-373 號
    車牌之重型機車，竊取丙○○置放所駕駛停放該處之車牌號
    碼4902-FB 號自小貨車內之皮包事實不諱，惟矢口否認有何
    防脫免逮捕而施強暴之犯行，辯稱：伊偷丙○○的皮包被發
    現時，伊的車子已在行進中，丙○○抓住伊的手，伊就把皮
    包放掉，伊沒有繼續加油門，是因為車子行進中的力量導致
    丙○○摔倒而受傷，伊並未騎車拖行丙○○云云；辯護人辯
    護意旨則以：被告並沒有對被害人（即丙○○）為強制行為
    , 被害人受傷因為他抓著被告的右手不放，車子不穩定，而
    造成被告及被害人一起跌倒，所以才會被拖行而受傷, 並不
    是因為被告施強制行為而受傷云云，資為辯護。經查：
(一)被告於前揭時、地，騎乘上開改懸掛XYP-373 號車牌之重型
    機車，徒手打開自小貨車駕駛座車門，竊得車內丙○○及其
    配偶丁○○所有之皮包乙節，業據被告供承不諱，核與目擊
    證人丙○○於偵訊及本院審理時證述之情節大致相符，並有
    贓物認領保管單1 紙、上開皮包1 只扣案可佐。是以，被告
    涉犯刑法第320 條第1 項之竊盜既遂犯行，已堪認定。
(二)被告雖以前詞置辯，惟參以證人丙○○於偵訊中具結證稱：
    事發當天伊將車子停在高雄市○○區○○路與仁德路口，皮
    包放在駕駛座，伊要拿東西到車上時，看到被告騎乘機車，
    並打開伊駕駛座車門，伸手拿伊的皮包，被告騎車逃走時，
    伊抓住被告的右手，伊太太就抓住被告的後衣領，被告騎車
    向前，重心不穩就倒了，伊就被拖行倒地，從伊抓住被告到
    機車倒地距離約20公尺，伊手腳因此都受傷，伊不確定被告
    有無繼續加油，只是沒有停車，約20公尺後機車才倒下等語
    （見偵卷第25、26頁），亦於本院審理時到庭結證稱：伊把
    皮包放在駕駛座內，被告伸手拿伊駕駛座的皮包，伊轉身去
    抓被告的手，並喊搶劫，被告就加油門要逃跑，伊抓住被告
    加油門的手，一直沒有鬆手，被告就加油門把車子騎到對面
    街道，伊從路邊被拖行到對面街道，差不多20公尺左右，被
    告的機車油門一直沒有放開，因為伊一直抓著被告不放，才
    會跌倒，跌倒後還是抓住被告不放，才會受傷等語（見本院
    卷第69至71頁），並有高雄市立聯合醫院95年7 月19日診斷
    證明書1 紙在卷可佐（見偵卷第32頁），復參以證人丙○○
    於偵訊時亦表示不提出傷害告訴（見偵卷第26頁），衡以證
    人丙○○與被告既素無怨隙，應無甘冒偽證及誣告之風險，
    設詞誣陷被告之理。是以，證人丙○○上開證述，應堪採信
    。又倘被告所述其沒有繼續加油門，是因為車子行進中的力
    量導致丙○○摔倒而受傷，伊並未騎車拖行丙○○乙節為真
    ，何以機車在未加油門，且已遭丙○○抓住機車把手，阻止
    機車繼續行駛之狀態下，丙○○仍無法跟上機車速度而遭拖
    行至約20公尺之對向街道，顯有違常理，再者，被害人丙○○遭拖行約20公尺，已有相當之距離，且受有左膝二處擦傷
    各2X2 公分及7X3 公分、右手背擦傷1X1 公分等傷害，有上
    開診斷證明書1 紙附卷可稽，益見被告應有猛力轉動油門，
    急欲擺脫被害人丙○○拉扯，以迅速逃離現場之情事，被告
    所為非僅單純排除猛拖之被動行為；此外，再參諸證人林偉
    鋒、黃崑光於偵查中供證稱：我們聽到丙○○喊搶劫，就衝
    上前壓制被告等語以觀（見偵卷第27頁），足見被告及其辯
    護人上開所辯，應屬卸責之詞，均無足採。
(三)按刑法上所謂「強暴」，謂對於他人之身體，施以直接或間
    接之暴力，壓制被害人之行動自由，而不以使被害人完全受
    其壓制為必要。查被告於竊取被害人之皮包尚未離去之際，
    明知已遭被害人抓住，如強行機車加速行駛，必將被害人往
    前拖行，導致被害人無法跟上車速而摔倒受傷，以達其脫免
    逮捕之目的，則被告前開行為，係積極對丙○○之身體施以
    強暴，殆無疑義（最高法院93年度臺上字第5129號、94年度
    5267號判決參照）。
(四)綜上所述，被告於竊盜得手後，為脫免逮捕而拖行被害人等
    情，應堪認定，事證明確，應依法論科。
三、查被告於上開事實一、（一）之竊盜犯行後，94年1 月7 日
    修正，同年2 月2 日公布之刑法，已於95年7 月1 日施行，
    本件所涉修正前後法律比較及適用之情形，詳如附表所示，
    經整體比較後，新法未必對被告有利，故依刑法第2 條第1
    項前段之規定，自應適用修正前刑法處斷。至被告上開事實
    一、（二）、（三）之竊盜犯行及準強盜犯行，均在刑法修
    正後犯之，自應適用修正後刑法之規定分別予以論罪，亦無
    與上開事實一、（一）之竊盜犯行論以連續犯之餘地，公訴
    人起訴認上開事實一、（一）、（二）部分，有連續犯關係
    ，尚有未恰，惟於本院審理時，業已當庭陳述應分論併罰（
    見本院卷第66頁），均先予敘明。
四、論罪科刑：
(一)按刑法第321 條第1 項第3 款之攜帶兇器竊盜罪，係以行為
    人攜帶兇器竊盜為其加重條件，此所謂之兇器，其種類並無
    限制，凡客觀上足以對人之生命、身體、安全構成威脅，具
    有危險性之兇器均屬之，且祇須行竊時攜帶此種具有危險性
    之兇器為已足，並不以攜帶之初有行兇之意圖為必要，最高
    法院79年台上字第5253號判例可資參照。查扣案開口扳手、
    T 型扳手各1 支，均為質地堅硬或銳利之金屬工具，客觀上
    若持以攻擊他人，顯足以對人之生命、身體及安全構成威脅
    ，應屬兇器無訛，先予敘明。
(二)是核被告就上開事實一、（一）所為，係犯刑法第320 條第
    1 項之普通竊盜罪；就上開事實一、（二）所為，係犯同法
    第321 條第1 項第3 款之攜帶兇器竊盜罪；就上開事實一、
    （三）所為，係犯刑法第329 條竊盜（既遂），因脫免逮捕
    而當場施以強暴之準強盜罪。被告所犯上開各罪，犯意各別
    ，行為互異，應分論併罰之。
(三)被告於脫免逮捕之際，當場對被害人施以強暴，被害人雖因
    之受有如事實欄所述之傷害，惟此傷害乃被告施強暴行為整
    體過程所生之當然結果，尚難認被告另具傷害故意，且未據
    被害人提出告訴（見偵卷第26頁），故不另論以傷害罪，併
    此敘明。
(四)又被告前有如事實欄所示犯罪科刑紀錄，有臺灣高等法院被
    告前案紀錄表可稽，其於有期徒刑執行完畢後5 年以內，再
    故意犯上開各次有期徒刑以上之罪，均為累犯，並就上開事
    實一、（一）所犯竊盜罪部分，依修正前刑法第47條之規定
    ，加重其刑（按刑法有關累犯之規定，此次修正時，將原規
    定「故意」或「過失」再犯有期徒刑之罪，均有累犯之適用
    ，修正為「故意」再犯有期徒刑之罪始有累犯之適用，「過
    失」犯則無適用，惟本件被告所為上開竊盜犯行，並非過失
    犯，並無修正前後有利與不利之問題，是依刑法第2 條第1
    項前段規定，適用修正前刑法第47條之規定）；至上開事實
    一、（二）、（三）所犯攜帶兇器竊盜罪及準強盜罪部分，
    既在95年7 月1 日刑法修正施行後，則依修正後刑法第47條
    第1 項之規定，加重其刑。
(五)爰審酌被告正值青壯之年，前已有攜帶兇器竊盜及搶奪等前
    科，有上開前案紀錄表在卷可憑，竟不知悔改，又不以正當
    工作賺取生活所需，卻任意竊取他人財物，冀得不法利益，
    侵害他人之財產安全，並於竊取他人皮包遭他人發現制止之
    際，為脫免逮捕，以機車拖行之方式加強暴於他人，危害被
    害人財產、身心及社會治安甚鉅，足見被告品行不佳、素行
    不良，惟念其於犯後坦承竊盜犯行，所竊得財物之價值、部
    分所竊財物已由被害人領回，及飾詞否認準強盜犯行等一切
    情狀，就其各次竊盜、攜帶兇器竊盜及準強盜部分之犯行，
    分別量處如主文所示之刑。再被告於新法施行前所犯1 次竊
    盜罪、新法施行後所犯1 次攜帶兇器竊盜罪及1 次準強盜罪
    ，參照最高法院95年第8 次刑事庭會議決議意旨，上開併合
    處罰之各罪，因有1 罪行為在新法施行前，其數罪併罰之規
    定，仍應依比較新舊法之結果，而刑法第51條業於94年1 月
    7 日修正公布，並於95年7 月1 日施行，修正前刑法第51條
    規定：「數罪併罰，分別宣告其罪之刑，依左列各款定其應
    執行者：」其中第5 款規定：「宣告多數有期徒刑者，於各
    刑中之最長期以上，各刑合併之刑期以下，定其刑期。但不
    得逾二十年。」，修正後刑法第51條第5 款則規定：「宣告
    多數有期徒刑者，於各刑中之最長期以上，各刑合併之刑期
    以下，定其刑期。但不得逾三十年」，經比較結果，修正後
    刑法並非較有利於行為人，依刑法第2 條第1 項前段之規定
    ，仍應依修正前刑法第51條第5 款，定其應執行刑如主文所
    示，以示懲儆。
(六)扣案之T 型扳手、開口扳手各1 支，係被告所有供犯罪所用
    或供犯罪預備之物，業據其供承在卷（見警卷第3 頁、偵卷
    第11頁、本院卷第13頁），爰依刑法第38條第1 項第2 款，
    併予宣告沒收。公訴人就T 型扳手1 支，漏未聲請併予宣告
    沒收，尚有未恰。至扣案之車窗擊破器，並非被告所有，係
    被告偷竊上開機車時本即放於機車上等情，業據被告於本院
    訊問時供稱在卷（見本院卷第13、74頁），故不予宣告沒收
    。
據上論斷，應依刑事訴訟法第299 條第1 項前段，刑法第2 條第
1 項前段、第320 條第1 項、第321 條第1 項第3 款、第329 條
、第328 條第1 項、第47條第1 項、第38條第1 項第2 款、修正
前刑法（下同）第47條、第51條第5 款，罰金罰鍰提高標準條例
第1 條前段，判決如主文。
本案經檢察官甲○○到庭執行職務。
中    華    民    國    95    年    12    月    7     日
                  刑事第三庭  審判長法  官  田平安
                                    法  官  施添寶
                                    法  官  錢衍蓁
以上正本證明與原本無異。
如不服本判決，應於收受送達後10日內向本院提出上訴書狀。
中    華    民    國    95    年    12    月    7     日
                                   書記官   周美
┌───────────────────────────────────────────────┐
│附表：                                                                                        │
├──────┬─────────────┬─────────────┬───────┬────┤
│相關變更條文│行為時法（下稱舊法）之內容│裁判時法（下稱新法）之內容│比  較  理  由│備    註│
├──────┼─────────────┼─────────────┼───────┼────┤
│【罰金刑貨幣│依法律應處罰金、罰鍰者，就│中華民國94年1 月7 日刑法修│刑法之貨幣單位│經按現行│
│單位之變更】│其原定數額得提高為2 倍至10│正施行後，刑法分則編所定罰│由「元（指銀元│法規所定│
│罰金罰鍰提高│倍（刑法乃係定明10倍）。第│金之貨幣單位為新臺幣。94年│）」變更為「新│貨幣單位│
│標準條例第1 │1 條所定得提高倍數之規定，│1月7日刑法修正時，刑法分則│臺幣」，且刑法│折算新臺│
│條前段、第5 │於本條例修正後制定之法律，│編未修正之條文定有罰金者，│分則之罰金數額│幣條例第│
│條→刑法施行│不適用之；本條例修正前公布│自94年1 月7 日刑法修正施行│，亦視該分則先│2 條之規│
│法第1 之1 條│之法律，於本條例修正後修正│後，就其所定數額提高為30倍│前曾修正與否，│定折算後│
│第1 項、第2 │其罰金罰鍰數額或法律經全部│。但72年6 月26日至94年1 月│而分別提高3 或│等值，是│
│項          │修正而其罰金罰鍰數額未予變│7 日新增或修正之條文，就其│30倍。        │以新法並│
│            │更者，亦同。              │所定數額提高為3 倍。      │              │未較有利│
├──────┼─────────────┼─────────────┼───────┼────┤
│刑法第33條第│罰金：（銀元）1 元以上。  │罰金：新臺幣1,000 元以上，│罰金刑之下限，│舊法有利│
│5 款：罰金刑│                          │以百元計算。              │由銀元10元（亦│        │
│下限變更    │                          │                          │經提高）即新臺│        │
│            │                          │                          │幣30元，提高為│        │
│            │                          │                          │新臺幣1,000元 │        │
├──────┼─────────────┼─────────────┼───────┼────┤
│【易科罰金折│犯最重本刑為5 年以下有期徒│犯最重本刑為5 年以下有期徒│易科罰金折算標│舊法有利│
│算標準變更】│刑以下之刑之罪，而受6 個月│刑以下之刑之罪，而受6 個月│準由銀元300 元│        │
│修正前刑法第│以下有期徒刑或拘役之宣告…│以下有期徒刑或拘役之宣告者│即新臺幣900 元│        │
│41條第1 項前│得以（銀元，下同）1 元以上│，得以新臺幣1,000 元、2,00│，提高為以新臺│        │
│段、修正前罰│3 元以下折算1 日，易科罰金│0 元或3,000 元折算1 日，易│幣1,000 元、2,│        │
│金罰鍰提高標│。依刑法第41條易科罰金…就│科罰金。                  │000 元或3,000 │        │
│準條例第2 條│其原定數額提高為100 倍折算│                          │元折算1日。   │        │
│→現行刑法第│1 日；法律所定罰金數額未依│                          │              │        │
│41條第1 項前│本條例提高倍數，或其處罰法│                          │              │        │
│段          │條無罰金刑之規定者，亦同。│                          │              │        │
╠═══╤══╪═════════════╧═════════════╧═══════╪════╡
║整體比│舊法│刑法第320條第1 項刑度：處5 年以下有期徒刑、拘役或500 元以下罰金即新 │舊法最低│
║較結果│    │  臺幣15,000元以下（依罰金罰鍰提高標準條例第1 條前段提高10倍）、銀元10│刑度及易│
║      │    │  元即新臺幣30元以上罰金。                                            │科罰金之│
║      │    │經處以有期徒刑，其易科罰金之標準為銀元300 元即新臺幣900 元折算1 日。│標準均較│
║      ├──┼───────────────────────────────────┤低，較為│
║      │新法│刑法第320 條第1 項刑度：處5 年以下有期徒刑、拘役或新臺幣15,000元以下│有利。綜│
║      │    │  1,000 元以上罰金。                                                  │合比較後│
║      │    │經處以有期徒刑，其易科罰金之標準，縱按最低額，亦須以新臺幣1,000 元折│，應認整│
║      │    │  算1 日。                                                            │體適用舊│
║      │    │                                                                      │法較有利│
║      │    │                                                                      │於被告。│
╚═══╧══╧═══════════════════════════════════╧════╛
附錄本件論罪科刑適用之法條
中華民國刑法第320條
意圖為自己或第三人不法之所有，而竊取他人之動產者，為竊盜
罪，處5 年以下有期徒刑、拘役或500 元以下罰金。
意圖為自己或第三人不法之利益，而竊佔他人之不動產者，依前
項之規定處斷。
前二項之未遂犯罰之。
中華民國刑法第321條
犯竊盜罪而有左列情形之一者，處 6 月以上、 5 年以下有期徒
刑：
一  於夜間侵入住宅或有人居住之建築物、船艦或隱匿其內而犯
    之者。
二  毀越門扇、牆垣或其他安全設備而犯之者。
三  攜帶兇器而犯之者。
四  結夥三人以上而犯之者。
五  乘火災、水災或其他災害之際而犯之者。
六  在車站或埠頭而犯之者。
前項之未遂犯罰之。
中華民國刑法第328條第1項
意圖為自己或第三人不法之所有，以強暴、脅迫、藥劑、催眠術
或他法，至使不能抗拒，而取他人之物或使其交付者，為強盜罪
，處5 年以上有期徒刑。
中華民國刑法第329條
竊盜或搶奪，因防護贓物、脫免逮捕或湮滅罪證，而當場施以強
暴脅迫者，以強盜論


司法院資訊處製作；財團法人民間司法改革基金會備份。
